【裁判字號】    95,訴更一,6
【裁判日期】    951107
【裁判案由】    營業稅
【裁判全文】
臺中高等行政法院判決
                                 95年度訴更一字第00006號
                              .
原      告  滿固農業生物科技股份有限公司
代  表  人  甲○○
訴訟代理人  丁○○
被      告  財政部臺灣省中區國稅局
代  表  人  乙○○
訴訟代理人  丙○○
上列當事人間因營業稅事件，原告不服財政部中華民國92年4月1
0日台財訴字第0910065132號訴願決定，提起行政訴訟，本院判
決後，原告不服提起上訴，經最高行政法院廢棄原判決，發回更
審，本院更為判決如下︰
    主  文
訴願決定及原處分（復查決定）均撤銷。
本審及發回前上訴審之訴訟費用由被告負擔。
    事  實
一、事實概要：緣原告於民國（下同）88年間因廠房及土地為雲
    林縣政府徵收，取得補償收入。嗣原告為自動拆除上開建物
    ，乃委由鎮鳴營造有限公司（下稱鎮鳴公司）承包，取得XZ
    00000000號統一發票，金額合計新台幣（下同）47,310,000
    元（含稅）作為固定資產憑證，申報退稅，經被告所屬雲林
    縣分局以該工程拆遷費屬行為時營業稅法（90年7月9日修正
    名稱為加值型及非加值型營業稅法，下稱營業稅法）第19條
    第1項第2款規定不得扣抵銷項稅額之範圍，查獲原告虛報進
    項稅額，逃漏營業稅，移由被告審理違章成立，核定補徵營
    業稅2,252,857元，並按所漏稅額處2倍罰鍰4,505,700元（
    計至百元止）。原告不服，申經復查未獲變更，提起訴願，
    亦遭駁回，提起行政訴訟，本院判決駁回後，原告不服提起
    上訴，經最高行政法院廢棄原判決，發回本院更審。
二、兩造聲明：
    (一)原告聲明求為判決：訴願決定及原處分 (復查決定)均撤
      銷。
    (二)被告聲明求為判決：駁回原告之訴。
三、兩造之陳述：
    (一)原告主張之理由：
    1.本案原處分及訴願決定所本之事實已不存在：查原處分機
      關及被告認原告「虛報進項稅額」，所依據之唯一事實理
      由為財政部91年7月18日台財稅字第0910454297號函釋之
      內容：「營業人因廠房及土地為政府徵收，所收取之補償
      費依本部75年8月16日台財稅第7561195號函規定，既免予
      課營業稅，則其以該補償費支付機器拆遷費用，所取得之
      進項憑證依法不得申報扣抵銷項稅額。」然被告既已承認
      上開91年7月18日函釋已廢止，且原告拆遷後之機器仍供
      本業使用，則所取得之拆遷進項憑證當然得申報扣抵銷項
      稅額。
    2.被告以原處分及訴願決定所本事實以外之其他事實作為抗
      辯，該事實既未經訴願程序，則尚非可為本件行政訴訟爭
      訟之標的：被告另提出抗辯稱：原告系爭冷凍機器設備之
      拆遷，系委由訴外人林文新承作，故原告取得之系爭發票
      乃非實際交易對象鎮鳴公司所開立之發票，原告以該發票
      申報扣抵銷項稅額即有漏稅之事實云云，乃以本案原處分
      及訴願決定以外之其他新事實作為抗辯理由，惟行政訴訟
      之標的及事實，乃以行政處分及訴願決定所本之事實為基
      準，此觀行政訴訟法第4條規定即明。被告以其他所謂新
      事實做為抗辯，無異請求法院審理原行政處分及訴願決定
      所本事實以外之事實及其法律關係，其顯非合法。且有剝
      奪原告就該他事實，在法律上得行使申請復查及訴願等程
      序之權益，自不應允許之。
    3.被告主張原告以非交易對象所開立之統一發票，作為進項
      憑證乙節，被告曾以93年度營業字第63092100188號處分
      稱「原告於88年11月支付工程款45,057,143元（不含稅）
      未依法取得憑證，而以非交易對象鎮鳴營造有限公司開立
      之統一發票乙紙，作為進項憑證扣抵銷項稅額，虛報進項
      稅額2,252,857元違反行為時營業稅法。」而裁罰原告22,
      528,576元。惟88年間原告因部分冷凍廠房及土地為雲林
      縣政府徵收為高速鐵路工程用地，須拆遷冷凍設備及廠房
      ，而由林文新先生介紹鎮鳴公司負責人陳萬居前來承包。
      原告與鎮鳴公司談妥工程內容及工程總價後，雙方不但簽
      有工程合約書乙份，原告為求保障，並要求英發營造股份
      有限公司為鎮鳴公司履約保證，並由黃邦固監約，黃水綢
      對保，此觀工程合約書末記載即明，若原告知鎮鳴公司為
      借牌公司，何必大費周章要求鎮鳴公司提供保證人？若原
      告知林文新借用鎮鳴公司牌照，焉有不令林文新擔任鎮鳴
      公司保證人，以達實質保障履約之理？可證至簽約時，原
      告並不知鎮鳴公司是否有借牌予他人承包工程之情事。而
      開始工程進行後，原告之負責人甲○○亦多次見過鎮鳴公
      司負責人陳萬居在現場指揮工程進行，而另遇見林文新在
      拆遷冷氣設備，詢問之下林文新亦表示其向鎮鳴公司轉包
      部分冷凍設備拆遷及廢棄物處理之工作，是原告自始至終
      均毫無懷疑鎮鳴公司有借牌予他人之事。況原告身為業主
      只管承攬人是否有依約履行，至於承攬人是否有將工程轉
      包他人，其與其他工人間存在如何轉包關係，原告無權過
      問，法律上原告亦無此義務。況本件工程鎮鳴公司負責人
      陳萬居，事實上亦有在場工作，此觀臺灣雲林地方法院92
      年度簡字第246號判決書所引用之90年度偵字第4727號檢
      察官起訴書第3頁第13行，陳萬居自承「因建築土木部分
      ，林文新不懂由伊負責」等語，亦可知陳萬居確實有親自
      從事本件工程。基上事實及證據，若鎮鳴公司有將部分工
      程交由林文新工作，或林文新借鎮鳴公司之牌照，而承攬
      本件工程中之部分工程，亦屬鎮鳴公司與第三人間內部問
      題，與原告何干？處分書謂鎮鳴公司非原告交易對象云云
      ，實已扭曲事實，而提出申請復查，被告於收到原告復查
      申請書後，亦已撤回該行政處分，足見被告主張之事實亦
      已確定不存在。被告復於本案另行主張，亦非合法有理。
    4.本件爭點：
    (1)購進貨物或勞務，用以支付對價及營業稅額之資金，是否
      必須以營業人之營業收入為限，否則如本件以政府徵收補
      償費支付機器拆遷費及營業稅額者，所支付之營業稅額即
      非進項稅額？
    (2)原告因營業場所及設備搬遷而支付之費用，是否「非供本
      業及附屬業務使用」，因而所支付之進項稅額不得扣抵銷
      項稅額？
    (3)原處分及原訴願決定所引91年7月18日台財稅字第0910454
      297號函與75年5月6日台稅二發第7546892號函及75年8月
      16日台財稅字第7561195號函所釋內容，是否相同？91年7
      月18日之函釋內容是否合法？
    (4)本件原告無應納銷項稅額，是否仍生逃漏稅額之問題？
    (5)原告於徵收補償費45,622,602元外，另自籌支付1,687,39
      8元部分，與被告函釋之資金來源無關，此部分支付之進
      項稅額，是否應予扣抵銷項稅額?
    (6)本件是否僅有「應准予退還稅款」或「留抵稅額」之問題
      ？
    5.對於爭點之闡明：
    (1)按營業稅法第15條第3項規定「進項稅額，指營業人購買
      貨物或勞務時，依規定支付之營業稅額。」未以購進貨物
      或勞務之資金必須源自營業人之營業收入為要件。營業稅
      法有關進項稅額，不得扣抵銷項稅額之情形及條件，規定
      於營業稅法第19條第1項，至於營業人用以支付進貨之資
      金，其來源如何、性質為何（如借貸所得、政府補償費）
      ，與該進項稅額能否扣減，並無因果關係，本諸租稅法定
      主義，自不容被告機關恣意添加條件，擴張解釋，故原處
      分及原訴願決定所引91年7月18日台財稅字第0910454297
      號函釋：「營業人因廠房及土地為政府徵收，所收取之補
      償費依本部75年8月16日台財稅第7561195號函規定，既免
      予課徵營業稅，則其以該補償費支付機器拆遷費用，所取
      得之進項憑證依法不得申報扣抵銷項稅額」等語，顯無法
      律依據。
    (2)對於原告支付拆遷工程費，是否合於營業稅法第19條第1
      項第2款，係在購買供本業及附屬業務使用之貨物或勞務
      乙點，原告曾提出原審原證九「機器設備搬運費查估報告
      影本乙份」，以玆證明該費用所購買之貨物及勞務，均供
      本業使用。所謂供本業使用之貨物或勞務，非單指所取得
      之貨物或勞務積極上可增加營業之效益，若取得之貨物或
      勞務可防止或排除營業效益之減少，亦包括在內。如廠房
      遭非可歸責於營業人之因素破壞，營業人為排除營業利益
      之流失，僱請他人拆除整理廠房，以期回復營業，該因而
      購買之貨物、勞務，當然為供本業使用，因此支付之進項
      稅額，當可供扣抵銷項稅額。本件台灣高鐵切割原告原有
      廠房，必拆除及遷移被徵收土地上之廠房、機器設備，重
      建生產線，方能繼續營業，原告因所支出之拆遷費用是排
      除營業利益流失，及恢復可營業狀態所須之勞務，當然為
      供本業之使用。況原告拆遷後，現仍使用該廠房繼續營業
      之事實，若無拆遷工程費之支出，何能有現在之營業行為
      ？被告於前審辯論期日亦當庭承認稱，對於拆遷工程費所
      購買之貨物、勞務是供原告本業使用，並不爭執。此有當
      庭錄音紀錄可稽。故對此爭點，原告不僅已舉證證明系爭
      進項憑證之發票，係因購買供本業使用之貨物、勞務而取
      得，被告亦承認之，則進項憑證所載之進項稅額，依營業
      稅法第19條第1項得扣抵銷項稅額，其合法性亦經確認。
      另原告所營事項，並無營業稅法第19條第2項、第3項之情
      形，而不生未准扣抵之問題。原廠房遭切割後，原廠房、
      機器設備尚有多少價值，端視廠房、機器設備於拆遷重置
      生產線後，是否仍繼續營業之情況而定，是否尚有價值，
      與購買拆遷勞務本身為兩回事；即原告持系爭發票申報進
      項稅額，是否合法，與拆遷後之廠房機器設備如何報列財
      產價格，根本前後兩件事。原告認為拆遷後，廠房及機器
      設備之價值並無變更，無須修改廠房、機器之價值，於法
      並無不合，僅生估價是否適當之問題。被告88年度之財產
      目錄未變更「房屋及建築物」、「機械設備」項目及價格
      為由，主張被告支付之勞務費用非供本業使用，實混淆前
      後事實，要非合理。
    (3)91年7月18日台稅字第0910454297號函（下稱91年7月18日
      函）釋稱「營業人因廠房及土地為政府徵收，所收取之補
      償費依本部75年8月16日台財稅第7561195號函規定，既免
      課徵營業稅，則其以該補償費支付機器拆遷費用，所取得
      之進項憑證依法不得申報扣抵銷售稅額」惟查：
      75年5月6日台稅二發字第7546892號函稱「貴公司收受
        政府有關單位補助款，如非因銷售貨物或提供勞務而獲
        得者，可免開立統一發票及免徵營業稅。」而75年8月1
        6日台財稅7561195號函（下稱75年8月16日函）係稱「
        政府依法向營業人徵收土地所發放之地上物補償費、搬
        運費及自動搬遷獎勵金等，尚非營業人之銷售額，應免
        開立統一發票並免徵營業稅。」由此全文可知係因「被
        補償之營業人」，「未銷售貨物勞務」、「未增加貨物
        勞務之價值」，致未產生課稅標的之「營業加值額」，
        故免開統一發票及免徵營業稅。75年5月6日及8月16日
        函均未解釋「被補償營業人取得補償費再投入另一輪進
        銷財貨勞務時，其本於新一輪進銷關係，所預付進項營
        業稅款，而取得之統一發票，是否得扣抵銷售時所收取
        之銷售稅額」之問題。故91年7月18日函顯將75年8月16
        日函原僅在解釋徵收機關與被補償營業人間第一輪進銷
        貨關係之內容，擴張適用於被補償營業人所另從事之第
        二輪進銷貨關係，但其擴張並未說明理由，顯非合法。
      另有75年7月2日台財稅第0000000號（下稱75年7月2日
        函）釋稱「台灣鐵路管理局貨運服務總所承運公賣局菸
        、酒、容器與其他成品及物料破損之賠償款，核非屬營
        業稅法第16條規定之銷售額，應免徵營業稅，依統一發
        票使用辦法第4條第28款規定，得免由公賣局開立統一
        發票，可書立普通收據並依法貼用印花稅票，又該項賠
        償款，因非營業稅法第15條第2項規定銷貨退回與折讓
        ，其憑證不得作為進項憑證，扣抵銷項稅額。」即因受
        賠償人公賣局未銷售貨物勞務，故免開立統一發票，而
        僅書立收據即可；賠償人鐵路局亦因未取得可增值之貨
        物勞務，故不得以收據作為進項憑證，扣抵銷項稅額。
        本件之「補償費」與上開函釋之「賠償款」性質相同，
        均屬填補損失性質，故適用75年7月2日函解釋結果，原
        告亦免開立統一發票，而原告已開立之收據，本件徵收
        人雲林縣政府或台灣高鐵亦不得持之作為進項憑證，扣
        抵銷項稅額。上述75年8月16日函及75年7月2日函之法
        律關係，見原證八之圖示，一目了然。
      至於「受賠償人公賣局取得賠償費後」「本件原告取得
        補償費後」，再將資金投入另一輪進銷營業活動，而購
        進之貨物勞務，係屬本業所需者，則購進之貨物勞務，
        有使將來銷售之貨物勞務增加價值之可能，故進項營業
        人（如本件原告）應先預繳營業稅，銷項營業人（如本
        件鎮鳴公司）應開立發票，進項營業人既依營業稅法預
        繳營業稅，取得統一發票，自得持進項憑證之統一發票
        ，扣抵當期之銷項稅款。
      可知本件被告所引91年7月18日函解釋之內容，顯然誤
        將原證八圖示之第一輪進銷關係，誤用於第二輪進銷關
        係，而違背營業稅法中：「購買與本業有關貨物勞務，
        致可能增加貨物勞務之價值時，即應適用營業稅法，先
        繳納後扣抵，稅額相減」之原理，明顯可察。
      本案原告收取之搬遷補償費，既再投入第二輪之進項關
        係，購買勞務，且勞務之內容有原證九「機器設備搬運
        費查估報告」可證，係在重置原告生產設備之冷凍庫生
        財器具及蔬菜等，其供本業之用，十分明確。
      另91年7月18日函釋業經財政部於94年11月29日以台財
        稅字第09404504000號函廢止適用，亦足證該91年7月18
        日函所釋內容於法不合。綜上法理及證據，被告以91年
        7月18日函釋為不利於原告之處分及決定，顯非有理。
    (4)營業稅法第51條第5款規定裁處罰鍰者，須納稅義務人因
      虛報進項稅額而逃漏稅額，始得按所漏稅額裁罰。所謂逃
      漏稅額，自以其原有應納 (銷項)稅額，因虛報進項稅額
      ，以之扣抵應納稅額致逃漏該應納稅額為要件。本件原告
      原即無應納銷項稅額，原告將系爭進項稅額列為固定資產
      進項憑證，申報退稅，並未因而逃漏應納稅額，而屬被告
      應否核准退稅，其原核准退稅是否正確問題，自不得因被
      告核准退稅而認原告有應納稅額，且因虛報進項稅額而逃
      漏稅款。營業稅法施行細則第52條第1項係關於虛報進項
      稅額之計算，而關於逃漏稅額之計算則規定於該條第2項
      ，該條第2項第2款規定：「第5款，以經主管稽徵機關查
      獲因虛報進項稅額而實際逃漏之稅款為漏稅額。」亦非逕
      以所虛報之進項稅額為漏稅額，故被告逕依營業稅法第51
      條第5款規定裁處罰鍰亦非合法。
    (5)原告支付拆遷工程費47,310,000元中之1,687,398元並非
      來自政府補償費，而是原告自籌投入之資金，此該部分既
      用於購買本業使用之貨物或勞務，又在非上開三則財政部
      函釋範圍內之資金，自應合於營業稅法第19條之扣抵規定
      。該部分所生之進項稅額更應准予抵扣銷項稅額。
    6.本件真正「事實」問題所在：
    (1)本件拆遷工程費，用於購買原告本業使用之貨物、勞務，
      不僅有證據證明，事實上被告亦不爭執。問題之發生，在
      於原告原先認購進該等貨物、勞務，而重置生產設備，係
      取得固定資產，故進項憑證上溢付之進項稅額，不但可以
      依營業稅法第19條扣抵銷項稅額，且扣抵後溢付營業稅，
      可依營業稅法第39條第1項第2款當月申報退還，此即原告
      原先申報退稅之理由。惟事後中區國稅局雲林縣分局認為
      該拆遷工程費，非屬取得固定資產本身之支出，而係重置
      本業固定資產，必須購買之貨物、勞務，故應改列科目為
      本業之費用。中區國稅局雲林縣分局既承認該費用，係為
      取得供本業使用之貨物、勞務之支出，則此支出取得之進
      項憑證（進項稅額），當然仍得扣抵銷項稅額，只是扣抵
      後溢付稅額，僅得依營業稅法第39條第2款項之規定，留
      抵以後各月份應納之營業稅而已，而不得申報先行退還溢
      付稅額。換言之，本件原告支付拆遷工程費，所取得之進
      項憑證（進項稅額），扣抵銷項稅額，法律上並無錯誤，
      而僅生該進項稅額扣抵後處理方式：可否申報退稅；抑僅
      得留抵次期應付營業稅之問題而已，即當然不生自始「虛
      報進項稅額」之問題。雲林稅捐稽徵處以果推因，認原告
      應繳回退稅款，即先有「虛報進項稅額」之行為，實未查
      明不得退還稅款，仍有得以留抵方式扣抵稅額之情形，不
      能因不得退還稅款，即謂扣抵之申報為「虛報進項稅額」
      。
    (2)可知原告取得之進項憑證並非不可扣抵銷項稅額，而僅生
      多少部分應屬取得「固定資產」而支付之進項稅款？多少
      部分屬於為重置本業資產而支付貨物、勞務之進項稅款？
      即多少進項稅款應依營業稅法第39條第1項第2款退還稅款
      ，另多少進項稅款應依同條第2項辦理當期溢付稅款留抵
      次期應付營業稅之問題。又原告既已繳還退稅款，而原始
      申報扣抵之行為並非「虛報進項稅額」，則被告以營業稅
      法第51條第5款處以漏稅罰4,505,700元，依法即非有據。
    7.廠房土地被徵收，土地上整個廠房被拆掉，可用的設備均
      移到別地方，本來報固定資產，後被告說應改報費用，所
      以和整個東西不在固定資產也看不出來，因為有些東西到
      底原來存在的拿過來用，但不一定拿過來用的東西就是賣
      掉，被告現在以不同理由為拆完賣掉後就不能報，如拆完
      後賣掉是屬銷項問題，如可證明有將機器賣掉，應該是帳
      目有問題，應該將這部分金額扣除，本身發票並沒有錯，
      因為原告有付這部分錢，至於是否將機器設備使用一段時
      間後再行賣掉是另一問題，二者不能混為一談。
    8.從原告87年、88年財產目錄之比對，亦可證明被告有拆遷
      ，保全原冷凍廠房機器及附屬設備之事實，若原告未支付
      勞務費用，僱人拆除清理已無價值之廠房機器設備及生財
      設備，保全遷移仍有價值設備，並將有使用價值之設備重
      新安裝，則何能繼續生產？而查：(1)拆除部分表現於財產
      目錄者，即87年度財產目錄內原列之設備，於88年度財產
      目錄內已刪除者。(2)保全部分表現於財產目錄者，即87
      年度財產目錄所列設備，而於88年度財產目錄內仍保留者
      。(3)重新安置時新購之設備，即88年度財產目錄內88年2
      月至11日取得之設備。可證拆遷後可用之設備及新增者均
      使用於原告之營業，被告所謂「原告歷年申報之財產目錄
      亦無所主張所謂拆遷之冷凍廠房機器設備或附屬設備」云
      云，顯與現實情況不符，要非有理。另本件原告支付者，
      大部分為勞務費用，當然無法在財產目錄內顯示其價值，
      豈能以保存新增之固定資產價值，未完全與支付之費用本
      身相等而謂該支付之費用，非供營業之用。
    (二)被告答辯之理由：
    1.按「營業人左列進項稅額，不得扣抵銷項稅額．．．二、
      非供本業及附屬業務使用之貨物或勞務。」、「納稅義務
      人，有左列情形之一者，除追繳稅款外，按所漏稅額處1
      倍至10倍罰鍰，並得停止其營業．．．五、虛報進項稅額
      者。」、「本法第51條第5款所定虛報進項稅額，包括依
      本法規定不得扣抵之進項稅額，無進貨事實及偽造變造憑
      證之進項稅額而申報退抵稅額者。」為營業稅法第19條第
      1項第1款、第2款、第51條第5款及同法施行細則第52條第
      1項所明定。次按「（二）取得虛設行號以外其他實際交
      易對象開立之憑證申報扣抵案件：．．．2.有進貨事實者
      ：．．．(2)至進貨人取得銷貨人以外之營業人所開立之發
      票申報扣抵，如查明開立發票之營業人已依法申報繳納該
      應納之營業稅額者，則尚無逃漏，除依前項規定處以行為
      罰外，依營業稅法第19條第1項第1款規定，應就其取得不
      得扣抵憑證扣抵銷項稅額部分，追補稅款。如查明開立發
      票之營業人並未依法申報繳納該應納之營業稅額者，即有
      逃漏，除依前項規定處以行為罰外，並應依營業稅法第51
      條第5款規定補稅並處罰。」為財政部83年7月9日台財稅
      第831601371號函所明釋。
    2.財政部既於94年11月29日以台財稅字第09404504000號函
      廢止該部91年7月18日台財稅字第0910454297號函釋：「
      營業人因廠房及土地為政府徵收，所收取之補償費依本部
      75年8月16日台財稅第7561195號函規定，既免予課徵營業
      稅，則其以該補償費支付機器拆遷費用，所取得之進項憑
      證依法不得申報扣抵銷項稅額。」之規定，則營業人以徵
      收補償費支付機器拆遷費用，如該等機器拆遷後仍置於營
      業人之營業處所使用，則所取得之拆遷進項憑證可以申報
      扣抵銷項稅額，反之，如拆遷後出售或報廢，則該機器已
      不再供其本業或附屬業務所使用，則所取得之拆遷進項憑
      證應不得申報扣抵銷項稅額，較符合行為時營業稅法第19
      條第1項第2款規定法意，否則取得補償費時免課徵營業稅
      ，而取得非供營業用之進項憑證可扣抵銷項稅額，已然形
      成雙重免稅，不符合租稅課徵公平原則。茲因前揭財政部
      廢止函並未附有廢止理由，致此類案件究應如何適用較為
      適法，滋生疑義。依86至89年原告申報之財產目錄，87年
      拆遷後，冷凍機器設備並沒有在財產目錄當中，88年度冷
      凍設備第1頁部分為87年新購入而非原來冷凍設備，89年
      財產目錄第3頁原告又新購置冷凍設備，可見拆遷後冷凍
      機器設備已經沒有繼續使用或已經賣掉，86年度財產目錄
      第5頁有載明拆遷冷凍機器設備包括冷凍門、高低壓設備
      、冷凍庫門簾、高低壓配電工程，控制箱等。
    3.次查原告系爭冷凍機器設備之拆遷工程係委由林文新承作
      ，有原告當時代表人甲○○證述在案，有臺灣雲林地方法
      院檢察署90年度偵字第4727號起訴書可稽，惟卻取得非實
      際交易對象鎮鳴公司所開立之發票，且該鎮鳴公司明知其
      無承作是項工程，仍填製會計憑證，亦有臺灣雲林地方院
      92年度簡字第246號判決書可證。又查鎮鳴公司未依法申
      報繳納該應納之營業稅額，有營業人銷售額與稅額申報書
      及徵銷明細清單可稽，則原告憑該鎮鳴公司開立之進項憑
      證申報扣抵銷項稅額即有逃漏稅之事實，原核定予以補稅
      處罰，並無不合。
    4.最高行政法院稱財政部91年度解釋令，94年未附理由廢止
      前開91年函釋，似已變更原見解。被告認為如搬遷後仍然
      繼續使用，才算供本業使用可以扣抵，如搬遷後沒有繼續
      使用，還是不能扣抵，經被告調閱原告前四年營利事業所
      得稅結算申報書及財產目錄，可以看出原告拆遷後並沒有
      繼續供本業使用，故不予扣抵並無違誤。如原告主張將冷
      凍機器設備繼續使用一段時間後才出售，須提出已報折舊
      費用之證明。原告復提出87年財產目錄與原申報之財產目
      錄不同，顯然該目錄是事後補作，與原申報書不同。
    5.系爭拆遷進項憑證既非銷售零稅率之貨物或勞務，亦非取
      得扣抵銷項稅額，從而原告於89年1月15日申報該期銷售
      額、應納或溢付營業稅額時，申請退稅並於同年3月1日取
      得退稅款2,252,857元，依前揭財政部函釋，原處罰鍰並
      無不合。
    6.綜上，本件原告既取得不得扣抵之進項稅額扣抵銷項稅額
      ，已生逃漏稅之事實，依前揭規定即應予以補稅處罰。
    理  由
一、本件原告於93年7月12日變更名稱為滿固農業生物科技股份
    有限公司，其代表人原為黃淑鈴，於95年8月15日變更為甲
    ○○，並聲明承受訴訟，應予准許，合先敘明。
二、按「營業人當期銷項稅額，扣減進項稅額後之餘額，為當期
    應納或溢付營業稅額。．．．進項稅額，指營業人購買貨物
    或勞務時，依規定支付之營業稅額。」、「營業人左列進項
    稅額，不得扣抵銷項稅額．．．二、非供本業及附屬業務使
    用之貨物或勞務。」、「納稅義務人，有左列情形之一者，
    除追繳稅款外，按所漏稅額處1倍至10倍罰鍰，並得停止其
    營業：．．．五、虛報進項稅額者。」分別為行為時營業稅
    法第15條第1項、第3項、第19條第1項第2款前段及第51條第
    5款所明定。次按「本法第51條第5款所定虛報進項稅額，包
    括依本法規定不得扣抵之進項稅額，無進貨事實及偽造變造
    憑證之進項稅額而申報退抵稅額者。」亦為行為時同法施行
    細則第52條第1項所明定。再按「政府依法向營業人徵收土
    地所發放之地上物補償費、搬運費及自動搬遷獎勵金等，尚
    非營業人之銷售額，應免開立統一發票並免徵營業稅。」財
    政部75年8月16日台財稅第7561195號函釋在案。
三、本件原告於88年間因廠房及土地為雲林縣政府徵收，取得補
    償收入，嗣為自動拆除該建物，乃委由鎮鳴公司承包，並取
    得統一發票金額47,310,000元（含稅），作為固定資產憑證
    ，申報退稅，經被告所屬雲林縣分局以該工程拆遷費不得扣
    抵銷項稅額，查獲原告虛報進項稅額而逃漏營業稅，移由被
    告審理違章成立，核定補徵營業稅2,252、857 元，並按所
    漏稅額處2倍罰鍰4,505,700元（計至百元止），原告不服，
    循序提起本件行政訴訟，為如事實欄所示之主張。茲兩造所
    爭執者闕為原告因廠房及土地為政府徵收，其支付廠房、機
    器拆遷費用，是否得作為供本業及附屬業務使用貨物或勞務
    之進項稅額？
四、經查，營業稅法第19條第1項第2款前段所謂供本業使用之貨
    物或勞務，非單指所取得之貨物或勞務積極上可增加營業之
    效益，若取得之貨物或勞務可防止或排除營業效益之減少，
    亦包括在內。如廠房遭非可歸責於營業人之因素破壞，營業
    人為排除營業利益之流失，僱請他人拆除整理廠房，以期回
    復營業，該因而購買之貨物、勞務，當然為供本業使用，因
    此支付之進項稅額，當可供扣抵銷項稅額。本件原告所有之
    部分廠房及土地因興建台灣高速鐵路為政府所徵收，原告原
    有廠房必須拆除及遷移被徵收土地上之機器設備，重建生產
    線，方能繼續營業，此部分為被告所不爭，並有照片四張附
    卷可稽（見本院卷第130、131頁），原告有拆遷廠房、機器
    設備之事實，堪以認定。次按，營業稅法第15條第3項規定
    「進項稅額，指營業人購買貨物或勞務時，依規定支付之營
    業稅額。」未以購進貨物或勞務之資金係源自營業人之營業
    收入為要件，營業稅法有關進項稅額，不得扣抵銷項稅額之
    情形及條件，規定於營業稅法第19條第1項，至於營業人用
    以支付進貨之資金，其來源如何、性質為何，與該進項稅額
    能否扣減，並無關連，僅於同法第19條規定不得扣抵銷項稅
    額之進項稅額，第19條第1項第2款規定非供本業及附屬業務
    使用之貨物或勞務之進項稅額不得扣抵銷項稅額。本件原告
    營業處所拆遷，其營業場所及設備，係供其本業及附屬業務
    使用，則原告因此所支出之拆遷費用是排除營業利益流失，
    及恢復可營業狀態所須之勞務，當然為供本業及附屬業務使
    用，依法自可扣抵銷項稅額。再者，營業稅法第19條第2項
    、第3項規定，亦可知所取得進項稅額縱與免稅貨物或勞務
    有關，亦非屬該條第1項第2款情形，而應依第2項或第3項規
    定計算其未准扣抵數額之問題。又財政部於94年11月29日以
    台財稅字第09404504000號函廢止該部91年7月18日台財稅字
    第0910454297號函之適用，經本院向財政部函詢廢止之理由
    ，經財政部以95年9月11日台財稅字第09500441420號函覆略
    稱，補償費雖免予課徵營業稅，惟尚非營業稅法第8條第1項
    免稅貨物或勞務範疇，而因支付拆遷費用所取得之進項憑證
    ，是否係屬本業及附屬業務使用貨物或勞務之進項稅額，應
    由稽徵機關覈實認定，亦有該函附卷在案可參（見本院卷第
    138頁）。準此，本件依前開說明，原告支出之系爭拆遷費
    ，既屬與本業有關，被告自應依該函意旨覈實認定其數額，
    以資扣抵進項稅額。
五、綜上所述，原告因營業處所拆遷所支出之費用，為供本業
    及附屬業務使用，被告以原告所提出之拆遷費用係營業稅法
    第19條第1項第2款非供其本業及附屬業務使用，而認原告有
    虛報進項稅額，未准予扣抵，並據以補徵營業稅及裁處2倍
    之罰鍰，依前開說明，核有違誤，復查決定及訴願決定遞予
    維持，亦有未合。原告訴請撤銷，為有理由，應將復查決定
    及訴願決定予以撤銷。至於該拆遷費用可扣抵多少，應由被
    告查明後另為適法之處分。又本件事證已明，兩造其餘之主
    張和舉證，與本件判決之結果無影響，毋庸逐一加以審論；
    原告所提出之統一發票是否未依規定取得，核屬另一問題，
    非本件審理之範圍，附此敘明。
六、據上論結，本件原告之訴為有理由，依行政訴訟法第195條
    第1項前段、第98條第3項前段，判決如主文。
中    華    民    國    95    年    11    月    7     日
                第二庭審判長法  官  胡  國  棟
                            法  官  林  金  本
                            法  官  林  秋  華
以上正本證明與原本無異。
如不服本判決，應於判決送達後20日內向本院提出上訴書狀，其
未表明上訴理由者，應於提起上訴後20日內向本院提出上訴理由
書（須依對造人數附具繕本）；如於本判決宣示或公告後送達前
提起上訴者，應於判決送達後20日內補提上訴理由書（須附繕本
）。未表明上訴理由者，逕以裁定駁回。
提起上訴應預繳送達用雙掛號郵票390元（34元及5元郵票各10份
)。
中    華    民    國    95    年  11    月    15    日
                            書記官  黃  靜  華


司法院資訊處製作；財團法人民間司法改革基金會備份。
